臺北高等行政法院判決　　　　　　　　　　　　　　　九十年度訴字第五○七八號
　　　　　　　　　　　　　　　.
　　原　　　告　甲○○
　　被　　　告　財政部台灣省北區國稅局
　　代　表　人　乙○○（局長）
　　訴訟代理人　丙○○
右當事人間因綜合所得稅事件，原告不服財政部中華民國九十年六月二十日台財訴字
第○九○○○一二四九三號訴願決定，提起行政訴訟。本院判決如左：
　　主  文
訴願決定及原處分關於罰鍰部分均撤銷。
訴訟費用由被告負擔。
　　事  實
一、事實概要：
    原告民國（下同）八十三年度綜合所得稅結算申報，自行申報綜合所得總額新台
    幣（下同）八五四、二六二元，淨額為八二、六八○元，經被告依財政部台北市
    國稅局通報以原告係和華股份有限公司（下稱和華公司）股東，該公司於八十二
    年至八十四年度間，利用土地交易增益轉列資本公積並辦理增資再減資後解散，
    變相分配盈餘，稅捐稽徵機關予以歸課各股東營利所得，據此，被告以原告取得
    八十三年度營利所得一、八八五、○○○元，初查乃據以合併核定原告當年度綜
    合所得總額二、七三九、二六二元，淨額為一、九六七、六八○元，發單補徵稅
    額三三○、八四四元，並就其漏報之營利所得部分處以所漏稅額二五九、四九九
    元○．五倍罰鍰一二九、七○○元（計至百元止）。原告不服，申經復查結果，
    未獲變更，提起訴願，經遭駁回，就罰鍰部分向本院提起行政訴訟。
二、兩造聲明：
　(一)原告聲明求為判決：
    訴願決定及原處分（即復查決定）關於罰鍰部分均撤銷。
　(二)被告聲明求為判決：
    原告之訴駁回，訴訟費用由原告負擔。
三、兩造之爭點：
    原告係和華公司之股東，並非該公司之董、監事，未參與公司決策，和華公司將
    售地之溢價收入列入資本公積，轉增資配發股東新股，隨即辦理減資以現金收回
    資本公積轉增資配發股東之股票，原告所獲得之現金收益，未於年度申報所得稅
    時併入所得申報，應否處罰。
　(一)原告主張之理由：
    原告僅係和華公司之股東，並非其董、監事，未參與公司決策，本件既無事證可
    認原告明知或可得而知和華公司於八十二年至八十四年度間，利用土地交易增益
    轉列資本公積並辦理增資再減資後解散，變相分配盈餘情事，自不應予以處罰等
    語。
  (二)被告主張之理由：
    按「納稅義務人已依本法規定辦理結算申報，但對依本法規定應申報課稅之所得
    額有漏報或短報情事者，處以所漏稅額兩倍以下之罰鍰。」為所得稅法第一百十
    條第一項所明定。本件原告八十三年度短漏報其取得和華公司營利所得一、八八
    五、○○○元，漏繳所得稅額二五九、四九九元，違反所得稅法第七十一條第一
    項規定，業經台北市國稅局查得，違章事證明確，被告遂依前揭規定就原告所漏
    稅額裁處罰鍰一二九、七○○元，原核定並無不合，應予維持，原處分及復查、
    訴願決定並無違誤，請判決如被告答辯之聲明云云。
　　理  由
按「納稅義務人已依本法規定辦理結算申報，但對依本法規定應申報課稅之所得額有
漏報或短報情事者，處以所漏稅額兩倍以下之罰鍰。」固為行為時所得稅法第一百十
條第一項所明定。惟行政罰應以故意或過失為要件，人民違反法律上之義務而應受行
政罰之行為，法律無特別規定時，雖不以出於故意為必要，仍須以過失為其責任條件
（司法院釋字第二七五號解釋參照）。本件和華公司於八十三年二月五日以出售土地
，將售地之溢價收入列入資本公積，轉增資配發股東新股，隨即於同年六月十四日為
減資基準日，辦理減資以現金收回資本公積轉增資配發之股票金額一七○、○○○、
○○○元，原告因而取得現金一、八八五、○○○元，和華公司並於八十四年七月十
二日經臺北市政府建設局准予公司解散登記，而原告八十三年度綜合所得稅結算申報
，漏報其取自和華公司營利所得一、八八五、○○○元，固為原告所不爭，惟原告主
張其無過失。經查原告係和華公司之股東，並非該公司之董、監事，未參與公司決策
，和華公司將售地之溢價收入列入資本公積，轉增資配發股東新股，隨即辦理減資以
現金收回資本公積轉增資配發股東之股票之行為並非原告所為，本件既無事證可認原
告明知或可得而知上情，而財政部六十九年五月八日台財稅字第三三六九四號函釋稱
：「公司辦理減資以現金收回資本公積轉增資配發之增資股票，非屬盈餘分配，而屬
股票轉讓行為。」同部八十一年五月二十九日台財稅字第八一○一四○○一一號函釋
更明示：「股份有限公司處分固定資產之溢價收入，應列入資本公積，股東取得公司
利用資本公積轉增資配發之記名股票，於取得時，免予計入當年度所得課稅。但股東
嗣後將此類股票轉讓時，應按轉讓價格作為轉讓年度之證券交易所得，依所得稅法第
四條之一規定，自七十九年一月一日起，停止課徵所得稅。」財政部上開二函釋內容
，就未參與公司故意逃漏稅捐之股東而言，確易誤認公司配發之新股再賣還給公司，
係屬股票買賣收入，自七十九年一月一日起，停止課徵所得稅，不須於年度申報綜合
所得稅時併計申報。因而未報系爭取自和華公司之營利所得情事，自難謂其有故意或
過失，從而，本件已命原告補稅，自不應再為處罰。原處分遽依行為時所得稅法第一
百十條第一項規定按原告所漏稅額處以○．五倍罰鍰計一二九、七○○元，顯有未合
，訴願決定未予糾正，亦非妥適，原告聲明求為撤銷訴願決定及原處分，即無不合，
應予准許。
據上論結，原告之訴為有理由，爰依行政訴訟法第九十八條第三項前段，判決如主文
。
中　　華　　民　　國　　　九十一　　年　　　七　　　　月　　　二　　　　日
                          臺 北 高 等 行 政 法 院   第 七 庭
                                         審 判 長 法  官　鄭小康
                                                  法  官　黃秋鴻
                                                  法  官　林金本
右為正本係照原本作成。
如不服本判決，應於送達後二十日內，向本院提出上訴狀並表明上訴理由，如於本判
決宣示後送達前提起上訴者，應於判決送達後二十日內補提上訴理由書（須按他造人
數附繕本）。
中　　華　　民　　國　　　九十一　　年　　　七　　　　月　　　四　　　　日
            　　　　　　　　　　　　　　    　    書記官  簡信滇
